臺灣高等法院高雄分院刑事判決　　　　　96年度上易字第82號
上　訴　人
即　被　告　丙○○
上　訴　人
即　被　告　甲○○
　　　　　　　　　　另案臺灣屏東戒治所執行
上列上訴人因竊盜案件，不服臺灣屏東地方法院95年度易緝字第
34、42號中華民國95年12月13日第一審判決（起訴案號：臺灣屏
東地方法院檢察署95年度偵字第3485號），提起上訴，本院判決
如下：
    主  文
原判決撤銷。
丙○○、甲○○結夥三人以上攜帶兇器竊盜，未遂，累犯，丙○
○處有期徒刑壹年陸月，甲○○處有期徒刑壹年貳月。扣案之鐵
橇壹支、鐵製綑綁器壹個、四輪手推車壹台、手套壹對，均沒收
。
    事  實
一、丙○○有妨害公務、3 次違反麻醉藥品管理條例、2 次槍砲
    彈藥刀械管制條例、4 次竊盜及2 次贓物罪等前科，其於94
    年間，因竊盜案件，經本院判處有期徒刑1 年確定，甫於95
    年4 月13日縮短刑期執行完畢。甲○○有3 次竊盜前科，其
    於88年間因竊盜案件，經臺灣高雄地方法院決處有期徒刑1
    年4 月確定，於91年12月11日縮短刑期執行完畢。詎仍不知
    悔改，丙○○於95年6 月3 日清晨5 時許，騎乘車牌號碼PK
    U-219 號機車搭載張慶騰（判處有期徒刑6 月確定），行經
    屏東縣屏東市○○路258 號前時，見琨鎰有限公司所有之吊
    車馬達1 台置於該址屋旁，竟意圖為自己不法之所有，先至
    屏東縣屏東市○○街102 號甲○○住處，向甲○○借得其所
    有四輪手推車1 台及客觀上足以危害人之生命、身體，可供
    兇器使用之鐵橇1 支，並邀甲○○一同前往上址行竊，丙○
    ○並返家拿取其所有客觀上可供兇器使用之鐵製綑綁器1個
    ，3 人即共同基於竊盜之犯意聯絡，結夥三人於95年6 月3
    日清晨5 時25分許一同回到屏東市○○路258 號前，張慶騰
    帶其所有之手套1 雙與丙○○、甲○○3 人以上開鐵橇、綑
    綁器及四輪手推車著手竊取上開吊車馬達，因吊車馬達沈重
    尚未搬離，適於同日凌晨5 時30分許，為警巡邏時當場查獲
    而未得逞，並扣得上開渠等所有供犯罪所用之四輪手推車、
    鐵橇、鐵製綑綁器及手套。
二、案經屏東縣警察局屏東分局報告臺灣屏東地方法院檢察署檢
    察官偵查起訴。
    理  由
甲、程序部分：
    按被告以外之人於審判外之陳述，雖不符傳聞證據例外之規
    定，而經當事人於審判程序同意作為證據，法院審酌該言詞
    陳述或書面陳述作成時之情況，認為適當者，亦得為證據，
    刑事訴訟法第159 條之5 第1 項定有明文。本件被告丙○○
    、甲○○及檢察官均同意共同被告間及共犯張慶騰於警詢、
    偵查及原審之陳述作為證據，並捨棄詰問權，本院審酌上開
    陳述均出於自由意思，認為適當作為證據。
乙、實體部分：
一、訊據上訴人即被告丙○○、甲○○固坦承於上開時地，與張
    慶騰3 人鐵橇、綑綁器及四輪手推車欲搬走上開吊車馬達去
    變賣之事實，惟矢口否認有何竊盜犯行，被告丙○○辯稱：
    渠等以為上開吊車馬達係別人不要之廢棄物，才想撿去變賣
    ，並無竊盜之故意云云；被告甲○○辯稱：伊僅應邀前去幫
    忙渠等搬天車（即吊車馬達），並無竊盜之犯意云云。
二、惟查：
    (一)查被告丙○○與共同被告張慶騰於95年6 月3 日清晨5
        時許，在上址發現上開吊車馬達，欲將之拿去變賣，因
        該吊車馬達太重無法搬動，遂前往被告甲○○住處向其
        借用鐵橇、手推車，並要求被告甲○○去幫忙搬，被告
        甲○○應允之，被告丙○○並返家拿取其所有之鐵製綑
        綁器，3 人於屏東市○○路會合後，一同前往上址搬動
        上開天車，欲將之搬離現場，然為警當場查獲而未得逞
        之事實，為被告丙○○、甲○○所坦承不諱，互核相符
        ，並經證人即共犯張慶騰之陳述及證人即被害人乙○○
        之證述屬實，且有贓物認領保管單、扣押筆錄、扣押物
        品目錄表、查獲現場相片等在卷可稽（見警卷第5 頁、
        第20至23頁、第25至29頁），堪信為真。
    (二)證人即被害人乙○○於原審審理時具結證稱：上開吊車
        馬達係伊公司所有，伊公司在作污水工程，因該吊車馬
        達比較重，故暫時放在公司旁邊，以便隨時使用，放在
        那裡不久，有常常在使用，該機具會有沾泥巴係因公司
        用來作污水工程，但確實有在使用，且從外觀上應該可
        以看出是有人常常在使用的東西，此種機具使用過就是
        這種情形；伊公司有鐵門，外觀看起來雖有點老舊，但
        附近都有住人，看起來不像是沒人住的房子等語（見原
        審95年度易緝字第42號卷第52頁正反面），而觀之卷附
        上開吊車馬達相片（見警卷第28頁下方相片），足見上
        開吊車馬達之外觀完整，雖非新穎且沾有泥巴，然顯可
        辨識出並非廢棄物，況被告等人既知該鐵質吊車馬達有
        相當重量，依現今之鐵價，縱已不堪使用，所有權人亦
        可變賣換取相當之金錢，自不可能將之當作廢棄物隨意
        丟棄，又被告丙○○供稱其與張慶騰皆在從事資源回收
        工作，對此更無不知之理。再者，上開吊車馬達係置放
        於被害人之公司旁邊之防火巷，該處雖尚有擺放其他物
        品，然排放方式尚稱整齊，顯係經過整理，而被害人之
        公司房屋外觀雖非新穎，然尚稱乾淨整齊，顯係有人居
        住或使用中，此有查獲現場相片在卷可憑（見警卷第28
        頁相片），衡情被告丙○○及甲○○當可預見上開吊車
        馬達係他人所有之財物，卻未徵詢所有權人之同意即欲
        擅自取走，主觀上顯有竊盜之犯意至明。至被告丙○○
        、甲○○雖均辯稱上開吊車馬達旁擺放許多廢棄木材等
        廢棄物，方以為該吊車馬達亦係廢棄物云云，然查，被
        害人公司左側緊鄰防火巷，防火巷甚寬，防火巷左側之
        房屋當時正在整修，且該屋走廊上堆置有經拆解之木板
        ，有卷附現場相片可證（見原審95年度易緝字第42號卷
        第58頁），而上開吊車馬達距離該整修之房屋約有3 、
        5 公尺遠，直線距離約3 、5 公尺，若係繞過去約有10
        多公尺遠等情，此經證人即查獲之員警李仲仁證述明確
        （見原審95年度易緝字第42號卷第53頁），足見該吊車
        馬達原即置放於被害人公司旁之防火巷，顯然與該廢棄
        木材堆相距甚遠，當無誤認之虞，其等所辯顯係卸責之
        詞。綜上，被告丙○○、甲○○均明知該吊車馬達係他
        人所有之物，渠等主觀上確有竊盜之犯意至明。
    (三)另被告甲○○雖辯稱其僅係應邀前往幫忙，不知道被告
        丙○○與張慶騰有無經過他人同意，亦不知道該吊車馬
        達為何人所有云云。然查，上開吊車馬達並非他人不要
        之廢棄物，已如前述，而被告丙○○與張慶騰係於凌晨
        5 點多到其住處借用鐵橇及手推車，並要求其一起去幫
        忙搬東西，則依當時之時間、渠等所借用之工具及提出
        之要求，一般正常成年人均會懷疑渠等可能要從事非法
        行為，以被告甲○○之年紀及社會歷練，當有此認知。
        且被告甲○○亦自承：伊沿路有一直問被告丙○○、張
        慶騰那是什麼東西，但渠等說不知道等語，及被告丙○
        ○證稱：被告甲○○應該知道上開吊車馬達非伊或張慶
        騰所有之物等語（見原審95年度易緝字第34號卷第58、
        59頁），足認被告甲○○當時已明知被告丙○○、張慶
        騰所欲搬離之吊車馬達係他人所有，竟仍與被告丙○○
        、張慶騰合力，欲共同將上開吊車馬達搬離現場，其主
        觀上顯與被告丙○○、張慶騰有竊取他人財物之犯意聯
        絡甚明。
    (四)綜上所述，被告丙○○、甲○○主觀上顯有竊盜之犯意
        ，渠等所辯顯係卸責之詞，難以採信。本件事證明確，
        應予依法論科。
三、按刑法第321 條第1 項第3 款之攜帶兇器竊盜罪，係以行為
    人攜帶兇器竊盜為其加重條件，此所謂兇器，其種類並無限
    制，凡客觀上足對人之生命、身體、安全構成威脅，具有危
    險性之兇器均屬之，且祇須行竊時攜帶此種具有危險性之兇
    器為已足，並不以攜帶之初有行兇之意圖為必要（最高法院
    79年度台上字第5253號判例意旨參照）。查被告等人用以行
    竊之鐵橇及鐵製綑綁器，均為鐵製材質，至為堅硬且具有一
    定之重量，持以行兇，均足以造成人身傷害，自屬兇器之一
    種。又渠等著手行竊後，因上開天車極重，被告等人尚未搬
    離，足認被告等人尚未將所竊取之天車移置於渠等實力支配
    下即為警查獲，為未遂犯。是核被告丙○○、甲○○所為，
    均係犯刑法第321 條第2 項、第1 項第4 款、第3 款之結夥
    三人以上攜帶兇器竊盜未遂罪，應依修正前刑法第26條規定
    減輕其刑。又被告丙○○、甲○○與共同被告張慶騰就上開
    犯行，有犯意聯絡及行為分擔，均為共同正犯。又被告丙○
    ○於94年間因竊盜案件，經本院判處有期徒刑1 年確定，甫
    於95年4 月13日縮短刑期執行完畢。被告甲○○於88年間因
    竊盜案件，經臺灣高雄地方法院決處有期徒刑1 年4 月確定
    ，於91年12月11日縮短刑期執行完畢，有臺灣屏東地方法院
    檢察署刑案資料查註紀錄表、臺灣高等法院被告全國前案紀
    錄表在卷可憑，渠等於5 年內再犯本件有期徒刑以上之罪，
    均為累犯，應依修正前刑法第47 條 加重其刑，並依法先加
    後減之。
四、原審論處被告等罪刑，固非無見，惟查共同被告對於其他共
    同被告之案件而言，為被告以外之第三人，本質上屬於證人
    ，為確保被告對於證人之詰問權，應使共同被告立於證人之
    地位而為具結陳述，並接受被告之詰問，其陳述始得作為認
    定被告犯罪事實之判斷依據。本件原判決引據共同被告張慶
    騰之供述，資為論處被告2 人共同竊盜犯行之證據，然原審
    並未使共同被告張慶騰立於證人地位而為具結陳述，並接受
    其他共同被告之詰問，原判決亦未說明共同被告張慶騰之供
    述，究竟如何符合傳聞證據例外規定而得作為證據之理由，
    遽以共同被告張慶騰之供述，作為論處被告2 人共同竊盜罪
    刑之基礎，於法自有未合，被告2 人上訴意旨，否認犯罪，
    指摘原判決不當，雖無理由，惟原判決既有可議，自應由本
    院撤銷改判。茲審酌被告2 人不思以正當方法賺取金錢，竟
    攜帶凶器竊取他人之物，且前已有多次竊盜前科，素行不佳
    ，且犯後均矢口否認犯行，顯無悔悟之心，犯後態度不佳，
    及本件係竊盜係被告丙○○主導邀甲○○參與，2 人參與情
    節程度不同等一切情狀，各量處如主文所示之刑，以示懲戒
    。扣案之四輪手推車1 台、鐵橇1 支係被告甲○○所有，鐵
    製綑綁器1 個為被告丙○○所有，手套1 對則為共犯張慶騰
    所有，業據被告2 人及同案被告張慶騰供承在卷，且均係渠
    等從事本件犯行所用之物，應依修正前刑法第38條第1 項第
    2 款規定宣告沒收。
五、同案被告張慶騰部分，均經原審判決確定，自不另論列，附
    此敘明。
據上論結，應依刑事訴訟法第369 條第1 項前段、第364 條、第
299 條第1 項前段，刑法第321 條第1 項第3 、4 款、第2 項，
修正前刑法第28條、第26條、第47條、第38條第1 項第2 款，判
決如主文所示之刑。
本案經檢察官陳宗吟到庭執行職務。
中　　華　　民　　國　　96　　年　　2 　　月　　16　　日
                  刑事第三庭  審判長法  官 周賢銳
                                    法  官 謝宏宗
                                    法  官 范惠瑩
以上正本證明與原本無異。
不得上訴。
中　　華　　民　　國　　96　　年　　2 　　月　　16　　日
　　　　　　　　　　　　　　　　　　書記官 許信宗
附錄本案論罪科刑法條：
刑法第321條
犯竊盜罪而有左列情形之一者，處六月以上、五年以下有期徒刑
：
一  於夜間侵入住宅或有人居住之建築物、船艦或隱匿其內而犯
    之者。
二  毀越門扇、牆垣或其他安全設備而犯之者。
三  攜帶兇器而犯之者。
四  結夥三人以上而犯之者。
五  乘火災、水災或其他災害之際而犯之者。
六  在車站或埠頭而犯之者。
前項之未遂犯罰之。
